臺灣高等法院高雄分院刑事判決　　　　 96年度上易字第322號
上　訴　人　臺灣高雄地方法院檢察署檢察官
上　訴　人
即　被　告　庚○○
　　　　　　乙○○
　　　　　　寅○○
　　　　　　辰○○
　　　　　　午○○
　　　　　　卯○○
　　　　　　　　　　（現另案羈押於臺灣台東看守所）
被　　　告　辛○○
　　　　　　戊○○
　　　　　　丑○○
　　　　　　丙○○
　　　　　　己○○
　　　　　　丁○○
　　　　　　甲○○
　　　　　　癸○○
　　　　　　子○○
共　　　同
選任辯護人　文　聞律師
　　　　　　陳旻沂律師
　　　　　　柯怡如律師
上列上訴人因被告等違反農會法案件，不服臺灣高雄地方法院90
年度易字第2904號中華民國96年2 月12日第一審判決（起訴案號
：臺灣高雄地方法院檢察署90年度選偵字第9 、12、14、17、20
號），提起上訴，本院判決如下：
    主  文
原判決關於庚○○、午○○、乙○○、卯○○、寅○○、辰○○
部分撤銷。
庚○○、午○○共同對於有選舉權之人，交付財物，而約其為一
定選舉權之行使，庚○○處有期徒刑壹年陸月，減為有期徒刑玖
月；午○○處有期徒刑壹年，減為有期徒刑陸月，如易科罰金，
以銀元參佰元即新台幣玖佰元折算壹日。
乙○○、卯○○共同對於有選舉權之人，交付財物，而約其為一
定選舉權之行使，乙○○處有期徒刑壹年陸月，減為有期徒刑玖
月；卯○○處有期徒刑壹年，減為有期徒刑陸月，如易科罰金，
以銀元參佰元即新台幣玖佰元折算壹日。
寅○○、辰○○均無罪。
其餘上訴駁回。
    事  實
一、庚○○、乙○○、張卓欽（已歿，經原審法院判決免訴確定
    ）分別擔任高雄縣美濃鎮農會第14屆監事、理事長及總幹事
    。庚○○為高雄縣美濃鎮農會第14屆監事候選人時，壬○○
    為該屆農會會員代表吉洋區候選人（另案經臺灣高等法院高
    雄分院以民國92年度選上易字第1 號判處有期徒刑4 月確定
    ），庚○○為使壬○○當選農會代表後投票支持其競選該屆
    農會監事，乃提供資金支持壬○○於90年2 月15日參選第14
    屆農會會員代表選舉中行賄有選舉權之農民。申○○（另案
    經臺灣高等法院高雄分院以民國92年度選上易字第1 號判處
    有期徒刑4 月確定）則為壬○○之競選樁腳，另林和生、涂
    玉寶、涂劉秀金、涂瑞雄（以上4 人均經檢察官為職權不起
    訴處分確定）則均係高雄縣美濃鎮吉洋里之里民暨高雄縣美
    濃鎮農會會員，而具有上開農會會員代表選舉之選舉權。詎
    壬○○為求能順利當選，乃與庚○○、午○○、申○○共同
    基於對有選舉權之人交付財物，而許以為一定行使之犯意聯
    絡，以每票代價新臺幣（下同）2 千元之買票方式，而約定
    選舉權人投票與壬○○，並由庚○○競選陣營內負責操盤之
    午○○，於選前3 天即90年2 月12日在其住處交付買票賄款
    24萬元予申○○，申○○再將其中2 萬4 千元交付壬○○，
    壬○○及申○○即於選前之2 月12日至14日內，分別前往有
    選舉權之農會會員住處行賄買票，壬○○交付賄款予林和生
    、劉文明、劉枝邊及其他不詳之有投票權人共12人，每人各
    2 千元，申○○則接續交付予涂玉寶、涂劉秀金、涂瑞雄、
    劉陳竹香及其他不詳之有投票權人，每人各2 千元，共21萬
    6 千元，並均約定於上開農會會員代表選舉時，投票支持壬○○。
二、高雄縣美濃鎮農會90年2 月15日會員代表選舉開票結果，庚○○陣營因提名之候選人悉數當選獲46席，居全部代表61席
    之絕對多數，預計將來之理事、理事長競選及總幹事遴聘勢
    必一面倒通過，但羅兆宏陣營當選15席，因監事選舉每位會
    員代表圈選1 位，庚○○陣營提名3 席可各得16票、15票、
    15票，而羅兆宏陣營代表全數圈選一位可得15票，因而可能
    產生同票而需抽籤之結果，為求囊括所有監事席次，屬庚○○陣營之乙○○、張卓欽及卯○○乃共同基於對有選舉權之
    人行求、期約、交付財物，而許以為一定行使之犯意聯絡，
    於會員代表選舉後，監事選舉前，乙○○、張卓欽與卯○○
    3 人先於90年2 月25日20時許，前往巳○○位於高雄縣美濃
    鎮○○街42號之住處，由乙○○、張卓欽向巳○○要求其於
    本次農會理監事選舉予以配合支持，乙○○並當場寫下理、
    監事人選名單，要求巳○○配合，巳○○表示無法配合，卯
    ○○仍當場將2 萬元賄款強塞給巳○○，惟巳○○仍未應允
    ，並當場將2 萬元退還卯○○，乙○○、張卓欽及卯○○始
    行離去。復於同年月26日晚上，乙○○、張卓欽及卯○○接
    續上開行賄巳○○之犯意聯絡，一同前往已當選農會代表之
    未○○之兄長蕭新祥位於高雄縣美濃鎮○○路14號住處，由
    乙○○、張卓欽向未○○表示於本次農會理、監事選舉予以
    配合支持張卓欽，卯○○並交付2 萬元賄款予未○○收受，
    未○○於收受現金2 萬元後，乃允諾投票支持張卓欽。
三、案經法務部調查局高雄縣調查站、高雄縣政府警察局報請臺
    灣高雄地方法院檢察署檢察官偵查起訴。
    理  由
甲、證據能力方面：
一、訊問被告，應全程連續錄音；必要時，並應全程連續錄影。
    但有急迫情況且經記明筆錄者，不在此限。筆錄內所載之被
    告陳述與錄音或錄影之內容不符者，除有前項但書情形外，
    其不符之部分，不得作為證據，刑事訴訟法第100 條之1 第
    1 項、第2 項固有明文。此規定於司法警察法或司法警察詢
    問犯罪嫌疑人時，準用之，同法第100 條之2 亦有明文。惟
    關於對證人之訊問或詢問，則無必須全程連續錄音之規定。
  (一)涂瑞雄於90年3 月16日司法警察調查時製作之筆錄、涂劉秀
    金於90年3 月16日司法警察調查時製作之筆錄、涂玉寶於90
    年3 月16日司法警察調查時製作之筆錄、未○○於90 年3月
    13日司法警察調查時製作之筆錄、巳○○於90年3 月22日司
    法警察調查時製作之筆錄，及林黃秀梅於90年3 月21日司法
    警察調查時製作之筆錄，經原審法院勘驗錄音帶之結果，筆
    錄之記載確有與錄音不符之情形，彼等雖非本案被告，然錄
    音播放乃原始陳述內容之機械式精確重現，較諸筆錄之人為
    記錄，可能與原始陳述有所出入而言，自屬可信，揆諸前揭
    說明，上開筆錄記載與錄音內容不符者，自應以法院勘驗結
    果為論斷之依據。
  (二)林和生於90年3 月21日在司法警察調查時製作之筆錄，經原
    審法院於95年11月29日勘驗結果，於訊問過程中固出現多次
    錄音中斷情形；又劉文明、劉枝邊分別於90年3 月21日在法
    務部調查局高雄縣調查站製作調查筆錄，惟該調查筆錄錄音
    帶，經該站以91年9 月6 日山肅字第0916947685號函附檢送
    原審法院91年度易字第1689號案件承辦股，經原審法院調取
    該案卷宗審核結果，並無該錄音帶附卷，再經原審調閱該案
    執行卷宗，前開錄音帶業經廢棄，固有臺灣高雄地方法院檢
    察署檢察官扣押物品處分命令可稽；又劉陳竹香雖於90年3
    月16日在法務部高雄縣調查站製作調查筆錄，惟因該日發音
    器材不足，致未錄音一節，亦據該站以95年9 月28日山肅字
    第09504010675 號函覆在卷可稽（見原審卷六第202 頁），
    然彼等上開警詢陳述就本件被告而言，性質上係屬證人之證
    述，並非被告之供述，並無於製作筆錄時應連續錄音錄影之
    規定，其作為認定本件被告有無犯罪之證據，自無不可，至
    其內容是否足堪採認，則屬證據證明力之問題。
二、按司法院釋字第五八二號適用事項範圍，原即包括(1)被告對
    一般證人之詰問及(2)被告對其他共同被告之詰問權兩項，亦
    即無論一般證人或共同被告，於審判中，均應依人證之法定
    程序，到場具結陳述，並接受被告之詰問，其陳述始得作為
    認定被告犯罪事實之依據，否則即與該解釋意旨有違。迨經
    釋字第五九二號補充解釋謂「至本院釋字第五八二號解釋公
    布前，已繫屬於各級法院之刑事案件，該號解釋之適用，應
    以個案事實認定涉及以共同被告之陳述，作為其他共同被告
    論罪之證據者為限」之後，唯有在釋字第五八二號解釋公布
    後，繫屬於各級法院之刑事案件，始對一般證人及共同被告
    詰問權，具有原來完整之適用效力，至同號解釋公布前即已
    繫屬法院之案件，則僅就共同被告之詰問權部分，具有一部
    適用之效力。質言之，對同屬於釋字第五八二號解釋公布後
    終結之刑事案件，仍應再細分其繫屬於各級法院究在解釋公
    布之前抑或公布之後，而有上揭適用事項範圍廣狹之差異，
    其中繫屬於解釋公布之前，在公布之後終結者，縱對一般證
    人未踐行被告之詰問之法定程序，逕採該人證證詞為裁判基
    礎，仍不得遽指其有牴觸釋字第五八二號憲法解釋意旨之違
    法。又釋字第五九二號補充解釋理由第五項敘及「現行刑事
    訴訟法施行法第七條之三但書相關部分……均非本院釋字第
    五八二號解釋之對象，自不生就此等規定聲請補充解釋之問
    題」，是以原則上，各級法院對跨越新舊刑事訴訟法領域之
    審理案件，自民國九十二年九月一日起適用刑事訴訟法施行
    法第七條之三但書，保留原已依舊法進行訴訟程序之效力，
    自不受釋字第五八二號解釋公布之影響。從而倘遇證人已依
    修正前舊法傳訊調查，但尚未經合法詰問者，縱其調查之效
    力不受影響，惟被告於修正新法施行後之新訴訟程序中，仍
    得聲請法院傳訊詰問該證人，法院亦非不得依新法踐行詰問
    程序後，再比較新舊法分別調查人證之結果，取捨酌採為裁
    判之基礎（最高法院台上字第3117號、第6762號判決參照 ）
    ；又92年2 月6 日增訂公布之刑事訴訟法施行法第7 條之3
    規定：「中華民國九十二年一月十四日修正通過之刑事訴訟
    法施行前，已繫屬於各級法院之案件，其以後之訴訟程序，
    應依修正刑事訴訟法終結之。但修正刑事訴訟法施行前已依
    法定程序進行之訴訟程序，其效力不受影響。」亦即修正刑
    事訴訟法施行前，已繫屬於各級法院之案件，於新法施行後
    ，雖應依修正後之程序終結之，但於修正刑事訴訟法施行前
    ，已依法踐行之訴訟程序（包含相關證據法則之適用），其
    效力均不受影響。換言之，修正刑事訴訟法施行前依法具有
    證據能力之證據資料，不因修正刑事訴訟法之施行變成無證
    據能力（最高法院95年台上字第7206號判決參照）。又上開
    修正刑事訴訟法施行前，已繫屬於各級法院之案件，於新法
    施行後，應依修正後之程序終結之，僅修正刑事訴訟法施行
    前已依法踐行之訴訟程序（包含相關證據法則之適用），基
    於法的安定性，其效力不受影響而已。從而依修正後規定應
    踐行之訴訟程序，例如被告對證人之對質、詰問權等事項，
    均應依修正後之程序為之。從而上開刑事訴訟法修正施行前
    得為證據者，於修正施行後仍得作為證據，然仍應給予被告
    及其辯護人為詰問之機會，始符合上開施行法規定之意旨。
    查林和生、劉文明、劉枝邊、劉陳竹香、壬○○、申○○、
    涂瑞雄、涂玉寶、未○○、巳○○、林順蘭、林黃秀梅等人
    於為司法警察之調查員詢問時所為之陳述，固均係本件被告
    以外之人，於審判外之陳述，然彼等為上開警詢陳述之時間
    ，均在92年9 月1 日刑事訴訟法修正施行前，依上開說明意
    旨，依當時之證據法則，均有證據能力。而證人壬○○、申
    ○○、未○○等人均於本院審理時到庭接受交互詰問，而巳
    ○○已於96年4 月7 日死亡，無從再傳喚到庭，有「個人基
    本資料查詢結果」可按，而檢察官、被告等及其辯護人亦均
    未於本院審理中聲請傳喚其餘證人到庭作證，自無對當事人
    或辯護人詰問權保障不週之虞。
三、按測謊鑑定，係依一般人若下意識刻意隱瞞事實真相時，會
    產生微妙之心理變化，例如：憂慮、緊張、恐懼、不安等現
    象，而因身體內部之心理變化，身體外部之生理狀況亦隨之
    變化，例如：呼吸急促、血液循環加速、心跳加快、聲音降
    低、大量流汗等異常現象，惟表現在外之生理變化，往往不
    易由肉眼觀察，乃由測謊員對受測者提問與待證事實相關之
    問題，藉由科學儀器（測謊機）紀錄受測者對各個質問所產
    生細微之生理變化，加以分析受測者是否下意識刻意隱瞞事
    實真相，並判定其供述是否真實；測謊機本身並不能直接對
    受測者之供述產生正確與否之訊號，而係測謊員依其專業之
    學識及經驗，就測謊紀錄，予以客觀之分析解讀，至於測謊
    鑑定究竟有無證據能力，刑事訴訟法並無明文規定，惟實務
    上，送鑑單位依刑事訴訟法第208 條第1 項規定，囑託法務
    部調查局或內政部警政署刑事警察局為測謊檢查，受囑託機
    關就檢查結果，以該機關名義函覆原囑託之送鑑單位，該測
    謊檢查結果之書面報告，即係受囑託機關之鑑定報告，該機
    關之鑑定報告，形式上若符合測謊基本程式要件，包括：(1)
    經受測人同意配合，並已告知得拒絕受測，以減輕受測者不
    必要之壓力。(2)測謊員須經良好之專業訓練與相當之經驗。
    (3)測謊儀器品質良好且運作正常。(4)受測人身心及意識狀態
    正常。(5)測謊環境良好，無不當之外力干擾等要件，即賦予
    證據能力，非謂機關之鑑定報告書當然有證據能力；具上述
    形式之證據能力者，始予以實質之價值判斷，必符合待證事
    實需求者，始有證明力（最高法院92年度臺上字第2282號、
    93年度臺上字第3727號判決意旨足參）。查法務部調查局對
    於被告乙○○、辛○○、戊○○、丁○○、丙○○、甲○○
    、癸○○、庚○○、午○○、己○○及案外人陳文林等人進
    行測謊鑑定時，確經受測人同意配合，簽有測謊同意書，受
    測者並有隨時中止測試權利，有法務部調查局92年9 月10日
    調科南字第09262365230 號函文所附之測謊同意書影本11份
    、測謊程序說明1 份在卷可按（證物外放），足認法務部調
    查局對於被告乙○○及案外人陳文林等人進行測謊鑑定，業
    已受測人同意配合，並已告知得拒絕受測；再測謊員周潤德
    曾於89年5 月29日起至89年8 月19日止在法務部調查局修畢
    測謊技術課程，亦有上開法務部調查局函文所附之法務部調
    查局結業證書影本1 份附卷足據，可知測謊員應具良好之專
    業訓練與相當之經驗；又測謊儀器乃美國拉法葉儀器公司製
    造，隨時保持正常運作紀錄功能，並有前揭法務部調查局函
    文所附之測謊程序說明1 份在卷可佐，足認測謊儀器品質良
    好且運作正常；另於測謊前有調查受測者身心狀況，且測謊
    案件之判圖，須以測試所得之生理紀錄圖為一符合鑑判條件
    之有效圖形為先決條件，倘若受測者因生理病痛、服食藥物
    或其他因素影響，致測試所得之生理紀錄圖為一不符合鑑判
    條件之無效圖形時，將不進行結果鑑判，受測者測試所得之
    生理紀錄圖為一符合鑑判條件之有效圖形，方做結果研判，
    復有上述法務部調查局函文所附之測謊對象身心狀況調查表
    影本11份、測謊程序說明一份附卷足據，酌以證人張卓欽、
    卯○○、黃德祥、子○○、丑○○曾及案外人陳文林等人一
    同前往法務部調查局第6 處南部通訊中心進行測謊鑑定，然
    法務部調查局均認因身體狀況，不宜測試，此有上開鑑定通
    知書一份在卷可按，益徵測謊員於施測時，業已注意受測者
    之身心及意識狀態是否正常，可見測謊當時，受測人身心及
    意識狀態正常；而測謊環境在專業測謊室施測，施測環境具
    有影音監視功能兼溫、溼度控制，未受任何干擾，亦有法務
    部調查局函文所附之測謊程序說明1 份在卷可參。從而，足
    見上開鑑定通知書，形式上業已符合前揭測謊基本程式要件
    ，具有證據能力。
四、按證人、鑑定人依法應具結而未具結者，其證言或鑑定意見
    ，不得作為證據，刑事訴訟法第158 條之3 固定有明文。惟
    「刑事訴訟法施行法第七條之三規定『中華民國九十二年一
    月十四日修正通過之刑事訴訟法施行前，已繫屬於各級法院
    之案件，其以後之訴訟程序，應依修正刑事訴訟法終結之。
    但修正刑事訴訟法施行前已依法定程序進行之訴訟程序，其
    效力不受影響』。所謂已依法定程序進行之訴訟程序，其效
    力不受影響，包含相關證據法則之適用。而修正前刑事訴訟
    法第一百八十六條第三款，關於「與本案有共犯或有藏匿犯
    人及湮滅證據、偽證、贓物各罪之關係或嫌疑者，不得令其
    具結」之規定，係於九十二年一月十四日修正通過（九十二
    年二月六日公布）之條文，始予刪除，並自九十二年九月一
    日施行。亦即在九十二年八月三十一日以前，於訊問與本案
    有共犯或有藏匿犯人等關係者，不得令其具結，縱誤令其具
    結，亦不發生具結之效力。本件係於前揭修正條文於九十二
    年九月一日施行前之九十二年四月十一日繫屬於第一審法院
    之案件，共同被告秦志祥於檢察官偵查中及法院羈押前訊問
    時所為之陳述；與覃仁芳在偵查中之供述，對於陳熊太而言
    ，分別有共犯、藏匿犯人之關係，依當時有效之刑事訴訟法
    第一百八十六條第三款規定，不得令其具結。此部分證據之
    證據能力，依刑事訴訟法施行法第七條之三規定，於修正刑
    事訴訟法施行後，其效力不受影響。」（最高法院95年度台
    上字第1208號判決參照）。案外人申○○、壬○○就本案被
    告庚○○、午○○被訴投票行賄犯罪，與庚○○、午○○係
    共犯關係，則申○○於90年3 月16日、壬○○於同年月17日
    在檢察官偵訊時，以就就案被告庚○○、午○○被訴之相關
    事實所為陳述，依當時之刑事訴訟法第168 條第3 款乃不得
    具結，依上開說明，其陳述雖未具結，仍得作為證據甚明。
    另涂玉寶、涂瑞雄、巳○○、未○○、林順蘭、林黃秀梅、
    黃德祥等人於偵查中指證本案被告庚○○等人涉犯賄選之犯
    行，因檢察官並未以證人身分訊問涂玉寶等人，並命其等依
    法具結，則其等於檢察官偵訊時之供述，自不得作為證據。
乙、實體方面：
壹、有罪部分：
一、犯罪事實一部分（即被告庚○○、午○○部分）
  (一)訊據被告庚○○、午○○固坦承分別參與高雄縣美濃鎮農會
    第14屆農會理、監事選舉之事實不諱，惟否認本件賄選犯行
    ，被告庚○○辯稱：伊雖然登記參選監事，但因擔任理監事
    並無薪水，買票不划算，伊並未買票云云。被告午○○則辯
    稱：本次參與農會選舉，伊並未出錢買票，亦未交付金錢給
    申○○、壬○○等人買票云云。惟查：
  1.壬○○於90年3 月17日檢察官偵訊時陳稱：「庚○○親口告
    訴我，…，會交待申○○來拿二十四萬元，並且由申○○幫
    我出面買票，…」、「我有以每票二千元向會員買票，並親
    手向會員劉文明、林和生、…，第十二人買票，…」、「是
    申○○在90年2 月12日中午左右，到我養蝦場路邊拿給我二
    萬四千元去買票，我有事先跟申○○講我可以買到12票，所
    以他給我二萬四千元。」各等語明確（見原審卷七第43-46
    頁），核與申○○於調詢時所稱：伊替壬○○在吉洋里，向
    涂玉寶，涂瑞雄、涂劉秀金、劉陳竹香等人買票，每票2 千
    元等情（見原審卷七第15頁）及於90年3 月16日檢察官偵訊
    時陳稱：「（壬○○說他在2 月15日當選美濃鎮農會會員代
    表是張卓欽要他出來的，且說庚○○這邊有拿出二十四萬元
    給你去處理替壬○○買票之事，其中二萬四千元交由壬○○
    去買十二名會員的票，其餘21萬6 千元由你在吉洋社區買一
    百多票，你們兩個人共買了一百二十票？）壬○○所講的是
    實在的。」、「二月十二日中午左右，在午○○家裡拿的，
    是競選總部要我去拿的，並由午○○親自拿給我的。」等語
    悉相符合（見原審卷七第21頁），二人所述情節應屬實在。
  2.證人【涂瑞雄】於90年3 月16日司法警察調查時證稱：「（
    調查員問：申○○何時拿錢給你？）答：他拜託人拿給我的
    」、「（調查員問：拜託誰拿給你？）答：我不知道。我回
    到家，放在桌上」、「被告涂瑞雄：錢不曉得是他們兩人（
    申○○或壬○○）誰放的。我也沒有去問」、「（調查員問
    ：申○○於90年3 月16日向本站供述，曾以2 千元向你買票
    ，爭取你投票給壬○○。你收到的2 千元是否就是申○○向
    你買票？）答：既然申○○這樣講，應該是這樣沒錯，但我
    沒有接觸到他本人」等語（原審卷四第15頁至第19頁）；證
    人【涂劉秀金】於90年3 月16日司法警察調查時證稱：「（
    調查員問：這次投票是支持壬○○？）答：是」、「（調查
    員問：什麼人拜託你？）答：申○○」、「（調查員問：剛
    剛不是說有拿2 千元去？）答：是」、「（調查員問：是現
    金嗎？）答：對」等語（見原審卷四第22頁至第23頁）；證
    人【涂玉寶】於90年3 月16日司法警察調查時證稱：「（調
    查員問：有無支持壬○○？投票給何人？）答：投給壬○○
    」、「（調查員問：何時向你買票？）答：選舉前二、三天
    」、「（調查員問：一票多少？）答：2 千」、「調查員問
    ：有無拜託你們投票給壬○○？」、「涂劉秀金在旁答：對
    」、「（調查員問：是同時向你跟涂劉秀金買票？）答：是
    」等語（見原審卷第四第22頁至第23頁）；證人【劉陳竹香
    】於調詢時亦陳稱：申○○於投票前二、三日，有在伊住處
    將2 千元交給伊，向伊買票等語（見調查卷第81、82頁）；
    而【劉枝邊】、【劉文明】、【林和生】等人均於投票前，
    收到為壬○○買票之賄款2 千元等情亦經彼等於調查員詢問
    時陳稱在卷（見調查卷第67、69、70、71、72頁，）。至證
    人涂瑞雄於95年4 月24日審理時翻異前詞，證稱：我不知道
    該2 千元是誰給我的，不清楚該款項與選舉有無關聯云云，
    涂玉寶亦於95年4 月24日審理時翻異前詞，證稱：農會選舉
    沒有人向我買票調查局筆錄記載不實在云云，對照上開涂瑞
    全及壬○○所述各情以觀，彼等於原審審理中改口所稱各情
    顯係迴護被告之詞，不足採信。
  3.被告庚○○使用之（07）0000000號電話90年2月之監聽內容
    顯示：該電話同年月26日11時被告庚○○與申○○通話內容
    為：「被告庚○○：喂」、「申○○：理事長有在家嗎」、
    「被告庚○○：我就是」、「申○○：我吉洋玉全，有1 件
    事有關這次會員代表選舉的事，那個壬○○，因為我們作業
    的時候，你們送來的人數有不夠」、「被告庚○○：這兩天
    ，你們2 人我會合計一下，我會處理，這兩天我會合計」、
    「申○○：這個若不處理，我想拿了後還給人家，以後你結
    帳我會跟．．．」、「被告庚○○：喔」、「申○○：因為
    錦源本身也花那麼多錢的情況，最後再不夠用時，我向人先
    發出去」、「被告庚○○：喔」等語（見原審卷三第115 頁
    、第117 頁至第118 頁），觀以上開通話內容，被告庚○○
    顯係與申○○討論農會選舉買票之相關事宜，益證被告庚○○確有與壬○○、申○○、午○○共同為高雄縣美濃農會第
    14 屆 農會代表選舉之買票行為。
  4.綜上所述，被告庚○○、午○○與壬○○、申○○共同基於
    對有選舉權之人交付財物，而許以為一定行使之犯意聯絡，
    以每票代價2 千元之買票方式，而約定選舉權人投票與壬○○，並由被告庚○○競選陣營內負責操盤之被告午○○，於
    90 年2月12日交付買票賄款24萬元予申○○，再由壬○○、
    申○○分別前往有選舉權之農會會員住處行賄買票等情，堪
    以認定，被告庚○○、午○○上開所辯均係卸飾之詞，委無
    可取，本件被告庚○○、午○○犯罪事證明確，其犯行堪以
    認定，應依法論科。
二、犯罪事實二部分（即被告乙○○、卯○○部分）
  (一)訊據被告乙○○固坦承參與高雄縣美濃鎮農會第14屆農會理
    事選舉，並於會員代表選舉後，理監事選舉前，與張卓欽及
    被告卯○○一同拜會未○○、巳○○等人，尋求其等於理監
    事選舉時支持之事實不諱，惟矢口否認有何賄選之犯行，辯
    稱：我於農會代表選舉完後，只是禮貌性的拜訪未○○及巳
    ○○等人，並未交付其等2 萬元，以尋求其等之支持云云。
    被告卯○○則否認有何賄選之犯行，辯稱：我不認識未○○
    及巳○○，亦未曾與被告乙○○、張卓欽等人前往未○○及
    巳○○之住處，由我交付其等買票賄款2 萬元云云。經查：
  1.證人未○○於90年3 月13日司法警察調查時證述；「（調查
    員問：我問你的就是早上問你的，經過的情形是怎麼樣，是
    2 月26號，是26號晚上乙○○跟張卓欽，還有一個年輕人你
    不認識的，去你家還是去你工作的地點？）未○○答：去我
    大哥家啦」、「（調查員問：去你大哥家？）未○○答：嗯
    ，住隔壁而已，就在隔壁而已，叫我過去，叫我過去說，沒
    有講什麼」、「（調查員問：就是隔天理、監事選舉的事？
    ）未○○答：嗯」、「（調查員問：他就陪同去，要求你多
    多支持這樣？）未○○答：對呀，其實也沒有什麼」、「（
    調查員問：2 月26號晚上，是晚上喔？是不是？）未○○答
    ：傍晚的時候」、「（調查員問：啊？）未○○答：七點多
    吧，我還沒吃呀，我‧‧‧」、「（調查員問：他是到你大
    哥家，然後再叫你過去？）未○○答：嗯，我就不在呀，我
    就剛回來而已」、「（調查員問：那個是司機喔，你不認識
    ？）未○○答：嗯，那個開車的」、「（調查員問：啊？）
    未○○答：他開車」、「（調查員問：邀請你過去啦，然後
    乙○○跟張卓欽要求你理、監事改選的時候多多支持？）未
    ○○答：嗯，就這樣而已啦」、「（調查員問：然後就當面
    致贈你兩萬塊現金？）未○○答：沒有，沒有」、「（調查
    員問：啊？）未○○答：也不是啦，其實他們那怎麼說，我
    本來是不要跟他拿，那個年輕人硬塞，說沒有關係這樣」、
    「（調查員問：就是他們拿給你的就對了？）未○○答：嗯
    ，就那個年輕人拿的，這樣而已，剩下的就沒有了，差不多
    就這樣子而已」、「（調查員問：要走的時候拿兩萬塊給你
    就對了，你不好推辭就對了？）未○○答：對呀，其實這也
    沒有什麼」、「（調查員問：實在啦？你以上所說是否實在
    ？）未○○答；實在」等語（見原審卷六第185頁至第189頁
    ）。被告乙○○、張卓欽及一名司機（按指卯○○，詳後述
    ）一起到其兄蕭新祥住處，被告乙○○、張卓欽2 人當面拜
    託未○○在改選中投給張卓欽1 票，並推由較年輕之卯○○
    交付2 萬元賄賂予未○○等情，應已明確。蓋選舉收受賄賂
    而許以投票支持特定候選人並非正當，乃一般智識之人均知
    悉之事，被告當選農會農民代表，更係對社會事務具相當理
    解能力之人，倘其未收受被告卯○○所交付之賄款2 萬元，
    自無可能虛詞自承收受選舉賄款，且其與被告乙○○、卯○○、張卓欽等人並無嫌隙，亦無必要以自承收賄之方式誣陷
    被告等人，是證人未○○上開證述，應屬可信。又被告乙○○、卯○○與張卓欽前往巳○○住處，被告乙○○、張卓欽
    2 人當面拜託巳○○在改選中投給張卓欽1 票，並由卯○○
    交付巳○○1 疊千元新鈔，惟遭巳○○拒絕等情，亦據證人
    巳○○於90年3 月22日調詢時證稱：「（調查員問：庚○○
    哪時候拿2 萬元給你，哪時候找你？）答：前一天晚上，25
    日的晚上」、「（調查員問：庚○○，還有誰？）答：庚○○沒去，那兩個人我不認識，你知道我家暗暗的，電燈又不
    很亮」、「（調查員問：他們去找你希望27日理監事選舉要
    你配合？）楊：那個人有寫，放在桌子上，我沒有看，寫好
    了他們就要走了」、「（調查員問：他拿什麼東西給你，老
    實說，是不是錢？）答：可能是錢」、「調查員問：誰給你
    ？張卓欽？）拿錢給我是開車的人，我不認識，我要再拿給
    他，他不要，開車就要走，他們兩個上車在等他，我錢就用
    丟的給他，他就走了，我說實話，誰問我都這樣說」、「調
    查員問：那一包有2、3萬元吧？）答：這麼一疊，可能有吧
    」、「（調查員問：其他的代表都2萬元。這樣一疊應該有2
    、3萬元？）答：我沒有算，我不知道」、「（調查員問：
    那你拿到多少錢？）答：沒有，他要走，我又丟還他」、「
    （調查員問：他有說監事要配合投給誰？）答：我又沒看，
    可能單子有寫」、（調查員問：你說25日晚上去找你？）晚
    上8點多。日子好像選舉之前，日子可能是那較好」、「（
    調查員問：乙○○、張卓欽、司機？）答：張卓欽選舉時我
    有去那邊，乙○○，我是完全不認識他的」、「（調查員問
    ：那錢用什麼包著？還是拿現金？）我怎麼知道，我拿給他
    又不要」、「（調查員問：是誰叫你要配合的？是阿強講的
    ，還是張卓欽講的？是張卓欽講的吧！）答：2、3個人講的
    ，我有講不要和他配合」、「（調查員問：司機是在你家桌
    上寫名單？）答：不是他寫的」、「（調查員問：誰寫的？
    ）答：乙○○寫的，寫什麼我不知道」、「（調查員問：寫
    理監事名單，但是你沒看？）答：我沒看，我丟掉了」、「
    （調查員問：年輕人是誰叫他拿錢給你？是張卓欽？還是乙○○？）答：我不知道，他沒講」、「（調查員問：是誰交
    代的？）答：我不知道，拿給我，我又拿還他」、「（調查
    員問：你沒收錢？）我丟還給他們，我想那一疊可能就是錢
    ，單子不可能那麼大疊，我丟還給他們」等語（見原審卷七
    第99頁至第105頁）。觀諸上開證言，被告乙○○、張卓欽2
    人當面拜託巳○○在改選中投給張卓欽1 票，並由司機（按
    指卯○○，詳後述）交付巳○○1 疊千元新鈔，惟遭巳○○
    拒絕，應屬明確。且互核未○○、巳○○於上開調查員詢問
    時所述情節，關於張卓欽與被告乙○○、司機卯○○同去請
    託，而由卯○○交付賄款等行賄模式，兩人所述均屬一致，
    若非果有此事實過程，二人所述不可能如此若合符節。且被
    告乙○○於原審95年3月7日審理時，以證人身份具結後證稱
    ：會員代表競選後，理監事選舉前，伊曾與張卓欽及被告卯
    ○○一同拜會對方陣營當選之農會代表未○○、巳○○等語
    明確（見原審卷五第200 頁），卯○○辯稱伊未與張卓欽、
    乙○○一同前往拜訪巳○○及未○○云云，顯係卸責之詞，
    無可採信，未○○與巳○○所稱交付賄款之年輕人或開車之
    司機應係指卯○○無疑。再者，證人巳○○於91年1 月14日
    審理時雖改稱：伊當時筆錄沒有看清楚，調查員告訴我簽名
    即可云云，惟經原審當庭勘驗巳○○前開調查錄音帶，巳○○確供述被告乙○○、張卓欽2 人當面拜託巳○○在改選中
    投給張卓欽1票，並由司機交付巳○○1疊千元新鈔，惟遭巳
    ○○拒絕等語明確，是其於原審翻異前詞，顯係迴護之詞，
    委無足採。證人未○○於91年1 月14日審理時翻異前詞，證
    稱被告乙○○等伊沒有拿2 萬元給伊一節，亦係事後卸責及
    迴護被告等人之詞，不足採信。
  2.本件原審囑託法務部調查局對被告乙○○進行測謊鑑定，被
    告乙○○於受告知得拒絕受測後，乃在自由意志之同意下在
    法務部調查局第六處南部通訊中心進行測謊，經鑑定人以控
    制問題法及混合問題法進行鑑定，被告乙○○稱：「其未買
    票、張卓欽未出錢進行買票」，經測試呈情緒波動之反應，
    研判有說謊等情，有該局90年3 月28日第0000000 號測謊鑑
    定書1 份附卷可稽（見原審卷二第109 頁）。又本件測謊既
    事先獲得被告之同意、被告受測時之心理狀況並無不適宜測
    謊之情形、測謊儀器品質良好且運作正常、測謊環境良好，
    並無不當之外力干擾，且由具備專業知識技能之專業人員負
    責鑑定，所測試之問題及其方法又具專業可靠性，業如前述
    ，而被告乙○○就上開問題否認犯罪而呈現不實情緒波動反
    應之說謊結果，雖不得作為認定被告乙○○犯罪之唯一證據
    ，然仍可綜合參酌上開證據佐認被告乙○○之本件犯行。
  3.綜上所述，被告乙○○、卯○○所辯均係卸飾之詞，委無可
    取，本件被告乙○○，卯○○犯罪事證明確，其犯行堪以認
    定，應依法論科。
三、論罪科刑部分：
  (一)核被告庚○○、午○○事實欄「一、」之所為，係犯農會法
    第47條之1 第1 項第2 款對於有選舉權之人交付財物罪。被
    告庚○○、午○○2 人就上開犯行，與壬○○、申○○有犯
    意之聯絡及行為之分擔，均應論以共同正犯。又「九十五年
    七月一日起施行（下稱新法）之刑法第二條第一項規定：「
    行為後法律有變更者，適用行為時之法律。但行為後之法律
    有利於行為人者，適用最有利於行為人之法律。」改採「從
    舊從輕」主義，係規範行為後法律變更所衍生新舊法律比較
    適用之準據法，以適用最有利於行為人之法律為原則。準此
    ，法院裁判時已在新法施行之後，如新舊法條文之內容有所
    修正，除其修正係無關乎處罰之輕重或要件內容之不同，而
    僅為其他純文字之修正，非該條所指之法律有變更者，依本
    院最近見解，可毋庸依該規定為新舊法之比較，而應依一般
    法律適用原則，適用裁判時法外，即應適用新法第二條第一
    項之規定，為「從舊從輕」之比較。刑法第二十八條原規定
    ：「二人以上共同『實施』犯罪之行為者，皆為共同正犯。
    」新法修正為：「二人以上共同『實行』犯罪之行為者，皆
    為共同正犯。」將舊法之「實施」修正為「實行」。原「實
    施」之概念，包含陰謀、預備、著手及實行等階段之行為，
    修正後僅共同實行犯罪行為始成立共同正犯。是新法共同正
    犯之範圍已有限縮，排除陰謀犯、預備犯之共同正犯。新舊
    法就共同正犯之範圍既因此而有變動，自屬犯罪後法律有變
    更，而非僅屬純文字修正，應有新舊法比較適用之問題。」
    （最高法院96年度台上字第934 號判決參照），本件被告庚○○、午○○2 人就上開犯行，與壬○○、申○○有犯意聯
    絡及行為分擔，無論依新法或舊法均屬共同正犯，適用新法
    並無較有利於被告之情形，自應適用修正前之刑法第28條，
    附此敘明。又被告庚○○、午○○與壬○○、申○○等人於
    本件農會農民代表選舉投票前數日，先後密接多次賄選之數
    行為，均係使第14屆農會代表選舉發生不正確之結果，以實
    現同一犯罪為目的，侵害同一法益，其各次之舉動應認係全
    部犯罪行為之一部，屬接續犯，為實質一罪（最高法院94年
    度臺上字第4677號判決、95年度臺上字第5499號判決參照）
    ，公訴意旨認前開行為係屬連續犯，尚有未恰，附此敘明。
  (二)核被告乙○○、卯○○所為事實欄「二、」記載之犯罪事實
    ，係犯農會法第47條之1 第1 項第2 款之對於有選舉權之人
    交付財物罪。被告乙○○、卯○○2 人就上開犯行，與張卓
    欽有犯意之聯絡及行為之分擔，均應論以共同正犯（應適用
    修正前之刑法第28條，理由同前）。又被告乙○○、卯○○
    2 人與張卓欽雖於前開時地，推由卯○○強塞2 萬元現金之
    賄款予巳○○，惟巳○○當場即表示拒絕，並將該現金退還
    ，被告等人始行離去等情，業經認定如前，則巳○○從無收
    受該賄款之意，自難認被告2 人與張卓欽之行賄行為已達交
    付財物之階段，此部分固僅為「行求」之階段，惟此與彼等
    交付財物予有投票權人未○○行賄之行為，均係使第14屆農
    會理監事選舉發生不正確之結果，以實現同一犯罪為目的，
    侵害同一法益，其各次之舉動應認係全部犯罪行為之一部，
    屬接續犯，為接續犯之實質一罪，公訴意旨認前開行為係屬
    連續犯，尚有未恰，附此敘明。
  (三)原審對被告庚○○、午○○、乙○○、卯○○予以論科，固
    非無見。證人林和生、劉文明、劉枝邊、劉陳竹香警詢之陳
    述及壬○○、申○○上開於檢察官偵訊時所為之陳述，均有
    證據能力，已如前述（理由詳見前揭「甲、一、（二）」、
    「甲、四」），原判決認此部分陳述均無證據能力，尚非正
    確；原判決事實欄雖認定「壬○○交付予林和生等人各2 千
    元」，然於理由欄則未就此部分事實之認定說明理由，亦屬
    理由不備之違法；被告乙○○與卯○○行賄楊順蘭、未○○
    之目的乃約使彼等在上開農會理監事選舉時，投票支持其陣
    營之候選人，原判決理由欄「乙、壹、五、（三）」記載此
    部分行賄行為「均係使第14屆農會代表選舉發生不正確之結
    果」，亦有未合；又中華民國96年罪犯減刑條例已於96年7
    月16日施行，被告犯罪時間在96年4 月24日以前，符合該減
    刑條例第2 條第1 項第3 款減刑之要件，原審不及適用該條
    例第7 條之規定於裁判時減刑，亦有未合。被告庚○○、午
    ○○、乙○○、卯○○等人上訴意旨否認犯罪，為無理由，
    檢察官上訴意旨指摘原審量刑過輕，惟本件被告庚○○、午
    ○○、乙○○、卯○○所犯乃農會法第47條第1 項第2 款之
    罪，法定本刑為三年以下有期徒刑，原審依各被告犯罪之程
    度分別量處庚○○、乙○○有期徒刑1 年6 月，午○○、卯
    ○○各有期徒刑1 年，尚無過輕之處，檢察官之此部分上訴
    亦無理由，惟原判決既有上開可議，仍應由本院予以撤銷改
    判。爰審酌被告庚○○為農會代表及監事之候選人，被告午
    ○○為農會代表及理事之候選人，竟均不思以正當方法競選
    ，而以買票方式圖謀當選，被告乙○○、卯○○就農會理監
    事選舉買票賄選，均足以破壞農會選舉之公平性及敗壞社會
    選舉風氣，誠為民主政治之不良示範，且於犯後矢口否認犯
    行，犯罪後態度不佳等一切情狀，量處被告庚○○有期徒刑
    1 年6 月、午○○有期徒刑1 年、乙○○有期徒刑1 年6 月
    、卯○○有期徒刑1 年，各減為有期徒刑9 月、6 月、9 月
    、6 月，午○○及卯○○部分並諭知如易科罰金之折算標準
    。被告午○○、卯○○犯罪時之刑法第41條第1 項前段規定
    ：「犯最重本刑為5 年以下有期徒刑以下之刑之罪，而受6
    個月以下有期徒刑或拘役之宣告，因身體、教育、職業、家
    庭之關係或其他正當事由，執行顯有困難者，得以1 元以上
    3 元以下折算一日，易科罰金。」又被告行為時之易科罰金
    折算標準，修正前罰金罰鍰提高標準條例第2 條前段（現已
    刪除）規定，就其原定數額提高為100 倍折算1 日，則本件
    被告行為時之易科罰金折算標準，應以銀元300 元折算1 日
    ，經折算為新臺幣後，應以新臺幣900 元折算為1 日。惟95
    年7 月1 日修正公布施行之刑法第41條第1 項前段則規定：
    「犯最重本刑為五年以下有期徒刑以下之刑之罪，而受六個
    月以下有期徒刑或拘役之宣告者，得以新臺幣一千元、二千
    元或三千元折算一日，易科罰金。」比較修正前後之易科罰
    金折算標準，以95年7 月1 日修正公布施行前之規定，較有
    利於受刑人，則應依刑法第2 條第1 項前段，適用修正前刑
    法第41條第1 項前段規定，定其折算標準，併此敘明。
四、公訴意旨雖認（被告庚○○、午○○、乙○○、卯○○不另
    為無罪諭知部分）：被告庚○○、乙○○、張卓欽（業因死
    亡經免訴判決確定）、辛○○（另為無罪諭知，詳後述）分
    別為高雄縣美濃鎮農會第14屆監事、理事長、常務監事、總
    幹事，高雄縣美濃鎮農會訂於90年2 月15日舉行第14屆會員
    代表選舉，預定選出農會會員代表61名，並預定於同年2 月
    27日由當選之會員代表選舉出理事9 名、監事3 名，每一農
    會會員代表選舉理、監事時，可圈選4 名理事候選人、1 名
    監事候選人，再由當選之理事、監事於同年3 月8 日選出理
    事長、總幹事及常務監事。張卓欽與被告庚○○、乙○○等
    人於美濃鎮農會第14屆會員代表及理監事改選期間，因與第
    13屆總幹事羅兆宏陣營爭奪美濃鎮農會掌控權之故，遂與黃
    德祥、壬○○、寅○○、辰○○（左2 人均另諭知無罪，詳
    後述）、被告午○○等人組成聯合競選陣營（下稱庚○○陣
    營），由第13屆理事長庚○○擔任負責人，統籌規劃競選賄
    選事宜，競選總部亦設於同鎮○○路○段148 號庚○○家中
    ，並由綽號「教官」之陳文林負責文宣及聯絡、模擬投票作
    業，警員退休後現任美濃鎮長鍾紹恢賓士車司機即被告卯○○擔任提領、運送賄選款項之輔選工作。庚○○陣營為使彼
    等支持之農會會員代表候選人、理監事候選人均得順利當選
    ，進而由上開當選之會員代表選任該陣營推出之理監事人選
    ，再由當選之理事共同支持選任被告乙○○擔任農會理事長
    、被告辛○○擔任農會總幹事，當選之監事選任張卓欽擔任
    常務監事，以求全面掌控美濃鎮農會，遂共同基於賄選之概
    括犯意聯絡及行為分擔，由庚○○競選總部統籌規劃該次選
    舉之賄選事宜，先由被告庚○○、張卓欽、辛○○、乙○○
    等人籌措約1 千7 百萬元之費用，其中8 百萬元係被告張卓
    欽提供不動產、被告乙○○及被告庚○○之妻林鍾財妹擔任
    連帶保證人，張卓欽於90年2 月初由卯○○陪同填寫資料而
    向臺灣土地銀行美濃分行辦理貸款籌得，該陣營登記參選理
    事及監事者各分攤40萬元，庚○○陣營先於90年1 月31日左
    右，在被告庚○○家中召集彼等支持之農會會員代表候選人
    ，商討如何賄選固票，會中並由張卓欽交付每位代表候選人
    1 萬元賄款，以堅參選及支持之決心。旋於代表選舉前3 日
    即2 月12日上午10時許，張卓欽由被告卯○○陪同至臺灣土
    地銀行美濃分行提領前開貸得款項現金8 百萬元後，隨即由
    該競選總部發放賄選金額各24萬元予該陣營之代表候選人或
    候選人之樁腳共計48位（被告庚○○、午○○與農會代表候
    選人壬○○、樁腳申○○共犯農會代表選舉之投票行賄罪部
    分，業經判決有罪如前），並責由每一代表候選人或樁腳先
    以每票2 千元之金額，於2 月12日至14日內，各自連續向所
    屬選區內有投票權之120 位農會會員進行賄選買票，以尋求
    投票支持。嗣美濃鎮農會同年月15日會員代表選舉開票結果
    ，庚○○陣營因而提名之候選人悉數當選獲46席，居全部代
    表61席之絕對多數，預計將來之理事、理事長競選及總幹事
    遴聘勢必一面倒通過，但羅兆宏陣營當選15席，因監事選舉
    每位會員代表圈選1 位，庚○○陣營提名3 席可各得16票、
    15票、15票，而羅兆宏陣營代表全數圈選一位可得15票，因
    而可能產生同票而需抽籤之結果，庚○○陣營為求囊括所有
    理、監事席次，遂又共同承前賄選之犯意聯絡及行為分擔，
    於會員代表選舉後，理監事選舉前，由被告乙○○、張卓欽
    與卯○○會同拜訪羅兆宏陣營已當選之農會代表，並以每票
    2 萬元之代價連續對於羅兆宏陣營當選之會員代表未○○、
    黃福有及巳○○為交付、期約、行求行為，而約渠等於理監
    事選舉時投票支持庚○○陣營之候選人。庚○○陣營並於理
    監事選舉前夕即2 月25日、26日兩天，由陳文林負責規劃配
    票作業，召集該陣營之全體會員代表當選人，假庚○○住宅
    旁之煙樓進行模擬投票，分配每位會員代表圈選之理監事人
    選，嗣於90年2 月27日之理監事選舉中，庚○○陣營因配票
    及羅兆宏陣營會員代表轉而支持之故，因而曩括理監事所有
    席次即理事9 席（乙○○、丑○○、丙○○、己○○、丁○○、甲○○、癸○○、黃德祥、子○○）、監事3 席（庚○○、張卓欽、戊○○），之後於90年3 月8 日由上述當選之
    理事共同選任被告乙○○擔任理事長、被告辛○○擔任總幹
    事，上開當選之監事共同選任張卓欽擔任常務監事，庚○○
    陣營因而在高雄縣美濃鎮農會第14屆選舉中經由有組織性、
    計劃性之大規模賄選行為，達到全面掌控美濃鎮農會之目的
    ，因認被告庚○○，午○○尚與壬○○以外之農會代表候選
    人共同犯投票行賄罪，並與被告乙○○、卯○○就上開農會
    理監事選舉，共同涉犯農會法第47條第1 項第2 款之罪；被
    告乙○○、卯○○就上開農會代表選舉亦與被告午○○、庚○○共犯投票行賄罪云云。
五、惟查：
  (一)被告庚○○、午○○部分：
  1.庚○○陣營新當選之第14屆農會會員代表固於農會理、監事
    選舉前之90年2 月25日、26日，曾聚集於庚○○家旁之煙樓
    進行模擬投票，並由庚○○競選總部分配指定各代表投票對
    象等情，固經辛○○、庚○○、丁○○等人於調查員詢問時
    陳明在卷（警卷第20、26、31、32頁），堪認屬實。惟庚○○陣營新當選之高雄縣美濃鎮農會第14屆會員代表於農會理
    、監事選舉前之90年2 月25日、26日曾否聚集於庚○○家旁
    之煙樓進行模擬投票，並由庚○○競選總部分配指定各代表
    投票對象等情，與庚○○陣營之農會代表候選人之中是否有
    人對於有農會會員代表選舉權之農會會員、該陣營當選之農
    會會員代表之中是否有人對於有理、監事選舉權之羅兆宏陣
    營當選之農會會員代表行求、期約或交付財物，而約其選舉
    權為一定之行使，並無必然之關連。蓋高雄縣美濃鎮農會理
    、監事之選舉方式，原係採無記名限制連記投票法，此觀之
    農會選舉罷免辦法第18條及卷附臺灣省高雄縣美濃鎮農會第
    14 屆 會員代表大會辦理選舉紀錄表影本1 份即可明瞭，此
    一投票法，因每人所能圈選之理、監事不祇1 人，同一陣營
    、理念或利益相近之候選人如欲當選最多之理、監事，非以
    模擬投票、規劃配票或相互交換所能掌握選票之方式，不能
    達成，是採取此一投票法選舉之人民團體，為使同一陣營、
    理念或利益相近之候選人當選最多之人數，而有模擬投票、
    規劃配票或相互交換所能掌握選票等情，與常情並無違背，
    自不得僅以被告庚○○、午○○曾舉辦或參與模擬投票之事
    實，即逕以推認被告庚○○、午○○有上開公訴人所指之投
    票行賄犯行。
  2.案外人黃德祥於調查局人員詢問時供稱：「於農會會員代表
    選舉登記後，庚○○即向我表示要擔任農會理事必須分攤40
    萬元之競選經費，我因沒有錢，所以向庚○○表示我不要擔
    任理事，安排候補理事即可。於會員代表選舉後，因我們搭
    配之競選團體獲得全勝，原先只安排5 席理事，我必須補上
    理事名單內，所以劉冉來向我太太黃鍾招娣表示只需30萬元
    就可以安排我擔任理事，但是我太太拒絕，因此我才會打電
    話給庚○○，告訴庚○○我太太反對我拿錢出來選理事，庚○○說上屆參選理、監事需分攤600 萬元，14屆分攤之金額
    較13屆少，要我接受，但我因沒有錢，且太太反對，所以沒
    有分攤擔任理事之競選經費」等語，案外人黃德祥之上開供
    詞充其量僅足資證明被告庚○○曾於高雄縣美濃鎮農會第14
    屆會員代表選舉登記後，向案外人黃德祥陳稱如欲擔任農會
    理事，應分攤40萬元之競選經費，至於被告庚○○向案外人
    黃德祥陳稱擔任理事，所應分攤之40萬元，究係供聯合競選
    活動之文宣、廣告等費用之支出，或係供被告庚○○統籌規
    劃賄選事宜，再交予該陣營之高雄縣美濃鎮第14屆農會會員
    代表候選人或候選人之樁腳，向所屬選區內有投票權之120
    位農會會員行賄買票，抑或預備日後向高雄縣美濃鎮第14屆
    農會當選之會員代表行賄買票之用，均無從據以論斷。況且
    ，案外人黃德祥於調查局人員詢問時及檢察官訊問時，始終
    堅稱伊自始即因並無資力，不願分擔該經費，嗣於選舉之後
    ，劉冉來向其妻陳稱僅須30萬元，即可安排案外人黃德祥擔
    任理事，亦不願分擔等語，自難據以認定案外人黃德祥有參
    與分攤公訴人所指之40萬元賄選費用等情。
  3.張卓欽與被告卯○○於農會會員代表選舉前3 天即2 月12日
    約10時許至臺灣土地銀行美濃分行提領8 百萬元之事實，雖
    為張卓欽及被告卯○○所不否認，惟並無證據證明張卓欽及
    被告卯○○提領之8 百萬元，確係供庚○○陣營之農會代表
    候選人或理、監事候選人賄選之用，且與被告庚○○、午○○有任何關聯，故張卓欽、被告卯○○上開供述亦難據以認
    定被告庚○○、午○○涉犯前開之犯行。
  4.被告庚○○與案外人黃德祥於90年2 月16日12時許之電話監
    聽譯文，被告庚○○亦自承係其與案外人黃德祥間之交談對
    話。內容雖記載「：這個40之前的繳了，這次共花了1 千6
    、7 百萬元，一個人負擔了6 百多萬元，你們這些隨後繳的
    1 百多萬元要留給以後當選的一些花費還不夠用、．．．」
    等語，然亦無從據以判斷被告庚○○於上開電話中所稱花費
    1 千6 、7 百萬元及一人負擔6 百餘萬元之用途，參諸屬於
    庚○○陣營之高雄縣美濃鎮農會第14屆農會會員代表候選人
    共計48人，有卷附美濃鎮農會第14屆代表登記名冊1 份在卷
    足據，若庚○○陣營之農會會員代表候選人確有由庚○○競
    選總部統籌規劃該次選舉之賄選事宜，且證人庚○○於電話
    中所提之1 千6 、7 百萬元，確為共同賄選之費用，並由庚○○陣營之每位農會會員代表候選人平均分攤，庚○○陣營
    之每位農會會員代表候選人至多僅須負擔35萬餘元，又縱令
    僅有該陣營登記參選農會理事及監事之人負擔，以該陣營登
    記參選理事者9 名，登記參選監事3 名，每一理事或監事，
    至多亦僅須負擔141 萬餘元，亦無一人須負擔6 百餘萬元之
    可能，是被告庚○○於上開電話中所稱一人負擔6百 餘萬元
    ，是否確指聯合競選所需花費或集資統籌賄選之費用，亦有
    可疑，況觀諸被告庚○○與案外人黃德祥間之前開電話監聽
    譯文，並記載「你們這些隨後繳的1 百多萬元要留給以後當
    選的一些花費還不夠用．．．」等語，似指案外人黃德祥等
    人隨後繳納之款項，乃用以支付日後當選所需之費用，益徵
    被告庚○○與案外人黃德祥前揭電話監聽譯文中所載之1 千
    6 、7 百萬元及6 百多萬元，亦有可能係充作統籌賄選以外
    之其他用途之可能，是故尚難僅憑前開電話監聽譯文之內容
    ，即認案外人黃德祥應有負擔40萬元賄選經費，而認被告庚○○、午○○涉犯公訴人所指之犯行。另陳文林與被告乙○○於90年2 月16日12時許、案外人鍾慶祥與案外人蕭仁逢於
    90年2 月12日21時許、被告乙○○與張卓欽於90年2 月15日
    10時許、被告乙○○與張卓欽於90年2 月15日10 時 許之電
    話對話內容，均無證據證明與被告庚○○、午○○涉犯農會
    法賄選犯行有任何關聯性，自不能僅憑上開電話監聽譯文之
    內容，遽認被告庚○○、午○○有公訴人所指之賄選犯行。
  5.證人未○○固證述被告乙○○、張卓欽及卯○○一起到其兄
    蕭新祥住處，被告乙○○、張卓欽2 人當面拜託未○○在改
    選中投給張卓欽1 票，並致贈2 萬元現金等情；證人巳○○
    證述被告乙○○、張卓欽2 人當面拜託巳○○在改選中投給
    張卓欽1 票，並由被告卯○○交付巳○○2 萬元，惟遭巳○○拒絕乙節，固經本院認定如前；而證人林順蘭證述被告寅
    ○○於90年2 月14日下午，前往位於高雄縣美濃鎮○○里○○路19巷25號林順蘭之住處，交付林順蘭2 千元，約定林順
    蘭於該次農會代表選舉投票與被告寅○○，及證人林黃秀梅
    證述被告辰○○於90年2 月14日下午，前往位於高雄縣美濃
    鎮○○里○○路19巷25號林黃秀梅之住處，交付林黃秀梅2
    千元，約定林黃秀梅於該次農會代表選舉投票與被告辰○○
    等語則均無可信（理由詳後述），均難據此證明被告庚○○
    、午○○與被告乙○○、卯○○就農會理監事選舉，與寅○○、辰○○及其他農會代表候選人，就農會代表選舉之前揭
    投票行賄行為，有犯意聯絡及行為分擔，自不得據此不利於
    被告庚○○、午○○之認定。
  6.綜上，被告庚○○、午○○除確有與壬○○、申○○共同基
    於對有選舉權之人交付財物，而許以為一定行使之犯意聯絡
    ，以每票代價2 千元之買票方式，而約定選舉權人投票與壬○○，並由被告午○○，於90年2 月12日交付買票賄款24萬
    元予申○○，再由壬○○、申○○分別前往有選舉權之農會
    會員住處行賄買票之犯罪事實外，公訴人所指之其餘犯罪事
    實，並未說服本院形成被告有罪之心證，本應為無罪之諭知
    ，惟公訴人認該部分犯行與被告庚○○、午○○前開涉犯賄
    選部分犯行有連續犯之裁判上一罪關係，爰不另為無罪之諭
    知，附此敘明。
  (二)被告乙○○、卯○○部分：
  1.壬○○為協助被告庚○○競選高雄縣美濃鎮農會第14屆監事
    ，為求順利當選，乃與申○○共同基於對有選舉權之人交付
    財物，而許以為一定行使之概括犯意聯絡，以每票代價2 千
    元之買票方式，而約定選舉權人投票予壬○○，並由庚○○
    競選陣營內負責操盤之午○○，於選前3 日即90年2 月12日
    交付買票賄款24萬元予申○○後，壬○○及申○○即於選前
    之2 月12日至14日內，分別前往有選舉權之農會會員住處行
    賄買票等情，固經本院認定如前，惟此僅足以證明被告庚○○、午○○及壬○○、申○○等人確有賄選之犯意聯絡，而
    由壬○○、申○○交付財物予有選舉權人，約定其選舉權為
    一定之行使，而進行賄選之事實，惟庚○○、午○○、壬○○及申○○均未言及被告乙○○、卯○○就此部分有何犯意
    聯絡或行為分擔之情事，此外亦並無證據證明被告乙○○、
    卯○○對於被告庚○○、午○○及壬○○、申○○上開違反
    農會法之犯行，有何犯意聯絡及行為分擔，尚難據此為被告
    乙○○、卯○○不利之認定。
  2.庚○○陣營新當選之第14屆農會會員代表固於農會理、監事
    選舉前之90年2 月25日、26日，曾聚集於庚○○家旁之煙樓
    進行模擬投票，並由庚○○競選總部分配指定各代表投票對
    象，固如前述。惟本件農會理監事選舉換票之行為，與常情
    尚無違背，自難以此論斷乙○○、卯○○必有於農會代表選
    舉，與其他農會代表候選人或被告庚○○、午○○有共同犯
    投票行賄票之犯行。
  3.案外人黃德祥於調查局人員詢問時供稱：「於農會會員代表
    選舉登記後，庚○○即向我表示要擔任農會理事必須分攤40
    萬元之競選經費，我因沒有錢，所以向庚○○表示我不要擔
    任理事，安排候補理事即可。於會員代表選舉後，因我們搭
    配之競選團體獲得全勝，原先只安排5 席理事，我必須補上
    理事名單內，所以劉冉來向我太太黃鍾招娣表示只需30萬元
    就可以安排我擔任理事，但是我太太拒絕，因此我才會打電
    話給庚○○，告訴庚○○我太太反對我拿錢出來選理事，庚○○說上屆參選理、監事需分攤600 萬元，14屆分攤之金額
    較13屆少，要我接受，但我因沒有錢，且太太反對，所以沒
    有分攤擔任理事之競選經費」等語，案外人黃德祥之上開供
    詞充其量僅足資證明被告庚○○曾於高雄縣美濃鎮農會第14
    屆會員代表選舉登記後，向案外人黃德祥陳稱如欲擔任農會
    理事，應分攤40萬元之競選經費，至於被告庚○○向案外人
    黃德祥陳稱擔任理事，所應分攤之40萬元，究係供聯合競選
    活動之文宣、廣告等費用之支出，或係供被告庚○○統籌規
    劃賄選事宜，再交予該陣營之高雄縣美濃鎮第14屆農會會員
    代表候選人或候選人之樁腳，向所屬選區內有投票權之120
    位農會會員行賄買票，抑或預備日後向高雄縣美濃鎮第14屆
    農會當選之會員代表行賄買票之用，均無從據以論斷。況且
    ，案外人黃德祥於調查局人員詢問時及檢察官訊問時，始終
    堅稱伊自始即因並無資力，不願分擔該經費，嗣於選舉之後
    ，劉冉來向其妻陳稱僅須30萬元，即可安排案外人黃德祥擔
    任理事，亦不願分擔等語，自難據以認定案外人黃德祥有參
    與分攤公訴人所指之40萬元賄選費用等情。
  4.卷附案外人陳文林與被告乙○○於90年2 月16日12時許之電
    話監聽譯文雖記載：「陳：我想跟你結個帳，帳要交還給你
    ，另外代表集合的事你要關心一下，代表們要抓好。你何時
    要集合他們？朱：25日、26日兩天都要集合。陳：你的錢要
    剩餘一些，要剩餘二百。朱：這個在電話中不要講」云云，
    惟高雄縣美濃鎮農會乃於90年2 月15日進行第14屆會員代表
    選舉，而被告陳文林與被告乙○○以前揭電話交談時間，乃
    於選舉完畢之翌日即90年2 月16日12時許，縱令案外人陳文
    林於上開電話中所稱之200 元確係200 萬元之代稱，酌以案
    外人陳文林係稱要被告乙○○剩餘20 0元（或200 萬元）云
    云，亦應與公訴人指訴由張卓欽於90年1 月31日，交付每位
    會員代表候選人1 萬元賄款，或由庚○○陣營競選總部發放
    各24萬元予該陣營代表候選人或候選人之樁腳，並責由每一
    代表候選人或樁腳於90年2 月12日至14日，以每票2,000 元
    ，各自向所屬選區內有投票權之120 位農會會員進行賄選買
    票之行為無涉。且亦無證據證明上開電話中所稱之200 萬元
    ，與高雄縣美濃鎮農會第14屆農會會員代表或理、監事之選
    舉有關聯，自難僅憑案外人陳文林與被告乙○○間之上開電
    話監聽譯文，而為不利被告乙○○、卯○○之認定。另被告
    庚○○與案外人黃德祥於90年2 月16日12時許、案外人鍾慶
    祥與案外人蕭仁逢於90年2 月12日21時許、被告乙○○與張
    卓欽於90 年2月15日10時許、被告乙○○與張卓欽於90年2
    月15日10時許之電話對話內容，均無證據證明與被告乙○○
    、卯○○涉犯農會法賄選犯行有任何關聯性，自不能僅憑上
    開電話監聽譯文之內容，遽認被告乙○○、卯○○有公訴人
    所指之賄選犯行。
  5.證人黃福有雖於90年4 月26日司法警察調查時證稱：張卓欽
    於90年2 月17日夥同一名不詳姓名男子來我住處拜訪，並表
    示能於選舉時予以配合支持，該不詳姓名男子並拿錢給我，
    但我並未收受，我不確定該不詳姓名男子是否為被告卯○○
    等語（見高雄縣政府警察局偵查卷第61頁反面、第62頁），
    則黃福有上開證述並無法證明被告乙○○、卯○○有何賄選
    犯行，而為不利於被告乙○○、卯○○之認定。
  6.綜上，被告乙○○、卯○○與張卓欽除確有對巳○○以賄款
    對巳○○行求其為一定投票之行為，及交付賄款予未○○之
    行為，而許以為一定投票行為之犯罪事實外，公訴人所指之
    其餘犯罪事實，並未說服本院形成被告有罪之心證，本應為
    無罪之諭知，惟公訴人認該部分犯行與被告乙○○、卯○○
    前開涉犯賄選部分犯行有連續犯之裁判上一罪關係，爰不另
    為無罪之諭知，附此敘明。
貳、無罪部分（被告辛○○、戊○○、丑○○、丙○○、己○○
    、丁○○、甲○○、癸○○、子○○、寅○○、辰○○等11
    人，以下簡稱「被告辛○○等11人」）：
一、公訴意旨略以：
（一）被告辛○○與庚○○、乙○○、張卓欽等人分別為高雄縣
      美濃鎮農會第14屆監事、理事長、常務監事、總幹事，高
      雄縣美濃鎮農會擬訂於90年2 月15日舉行第14屆會員代表
      選舉，預定選出農會會員代表61名，並預定於同年2 月27
      日由當選之會員代表選舉出理事9 名、監事3 名，每一農
      會會員代表選舉理、監事時，可圈選4 名理事候選人、1
      名監事候選人，再由當選之理事、監事於同年3 月8 日選
      出理事長、總幹事及常務監事。庚○○、乙○○、張卓欽
      等人於美濃鎮農會第14屆會員代表及理監事改選期間，因
      與第13屆總幹事羅兆宏陣營爭奪美濃鎮農會掌控權之故，
      遂與黃德祥、壬○○、午○○、被告寅○○、辰○○等人
      組成聯合競選陣營，由第13屆理事長庚○○擔任負責人，
      統籌規劃競選賄選事宜，競選總部亦設於同鎮○○路○段
      148 號庚○○家中，並由綽號「教官」之陳文林負責文宣
      及聯絡、模擬投票作業，警員退休後現任美濃鎮長鍾紹恢
      賓士車司機即被告卯○○擔任提領、運送賄選款項之輔選
      工作。庚○○陣營為使彼等支持之農會會員代表候選人、
      理監事候選人均得順利當選，進而由上開當選之會員代表
      選任該陣營推出之理監事人選，再由當選之理事共同支持
      選任乙○○擔任農會理事長、被告辛○○擔任農會總幹事
      ，當選之監事選任張卓欽擔任常務監事，以求全面掌控美
      濃鎮農會，遂共同基於賄選之概括犯意聯絡及行為分擔，
      由庚○○競選總部統籌規劃該次選舉之賄選事宜，先由庚○○、張卓欽、乙○○、被告辛○○等人籌措約1 千7 百
      萬元之費用，其中8 百萬元係張卓欽提供不動產、乙○○
      及庚○○之妻林鍾財妹擔任連帶保證人，張卓欽於90 年2
      月初由卯○○陪同填寫資料而向臺灣土地銀行美濃分行辦
      理貸款籌得，該陣營登記參選理事及監事者各分攤40萬元
      ，庚○○陣營先於90年1 月31日左右，在庚○○家中召集
      彼等支持之農會會員代表候選人，商討如何賄選固票，會
      中並由張卓欽交付每位代表候選人1 萬元賄款，以堅參選
      及支持之決心。旋於代表選舉前3 日即2 月12日上午10時
      許，張卓欽由被告卯○○陪同至臺灣土地銀行美濃分行提
      領前開貸得款項現金8 百萬元後，隨即由該競選總部發放
      賄選金額各24萬元予該陣營之代表候選人或候選人之樁腳
      共計48位，並責由每一代表候選人或樁腳先以每票2 千元
      之金額，於2 月12日至14日內，各自連續向所屬選區內有
      投票權之120 位農會會員進行賄選買票，以尋求投票支持
      。嗣美濃鎮農會同年月15日會員代表選舉開票結果，庚○○陣營因而提名之候選人悉數當選獲46席，居全部代表61
      席之絕對多數，預計將來之理事、理事長競選及總幹事遴
      聘勢必一面倒通過，但羅兆宏陣營當選15席，因監事選舉
      每位會員代表圈選1 位，庚○○陣營提名3 席可各得16票
      、15票、15票，而羅兆宏陣營代表全數圈選一位可得15票
      ，因而可能產生同票而需抽籤之結果，庚○○陣營為求囊
      括所有理、監事席次，遂又共同承前賄選之犯意聯絡及行
      為分擔，於會員代表選舉後，理監事選舉前，由乙○○、
      張卓欽與卯○○會同拜訪羅兆宏陣營已當選之農會代表，
      並以每票2 萬元之代價連續對於羅兆宏陣營當選之會員代
      表未○○、黃福有及巳○○為交付、期約、行求行為，而
      約渠等於理監事選舉時投票支持庚○○陣營之候選人。庚○○陣營並於理監事選舉前夕即2 月25日、26日兩天，由
      陳文林負責規劃配票作業，召集該陣營之全體會員代表當
      選人，假庚○○住宅旁之煙樓進行模擬投票，分配每位會
      員代表圈選之理監事人選，嗣於90年2 月27日之理監事選
      舉中，庚○○陣營因配票及羅兆宏陣營會員代表轉而支持
      之故，因而囊括理監事所有席次即理事9 席（乙○○、丑
      ○○、丙○○、己○○、丁○○、甲○○、癸○○、黃德
      祥、子○○）、監事3 席（庚○○、張卓欽、戊○○），
      之後於90年3 月8 日由上述當選之理事共同選任被告乙○○擔任理事長、被告辛○○擔任總幹事，上開當選之監事
      共同選任張卓欽擔任常務監事，庚○○陣營因而在高雄縣
      美濃鎮農會第14屆選舉中經由有組織性、計劃性之大規模
      賄選行為，達到全面掌控美濃鎮農會之目的。因認被告辛○○、辰○○、寅○○、戊○○、丑○○、丙○○、己○○、丁○○、甲○○、癸○○、子○○涉犯農會法第47條
      之1 第1 項第2 款之對於有選舉權之人交付財物，而約其
      選舉權為一定行使罪嫌等語。
（二）高雄縣美濃鎮農會擬訂於90年2 月15日舉行第14屆會員代
      表選舉，預定選出農會代表61名，被告寅○○係該次農會
      選舉東門里代表候選人，林順蘭則係東門里之里民暨高雄
      縣美濃鎮農會會員，而具有上開選舉之選舉權。詎寅○○
      為求能順利當選，乃基於對有選舉權之人交付財物，而許
      以為一定行使之犯意，於90年2 月14日下午，前往位於高
      雄縣美濃鎮○○里○○路19巷25號林順蘭之住處，交付林
      順蘭2 千元，以每票代價2 千元之買票方式，而約定選舉
      權人林順蘭於該次農會代表選舉投票與寅○○，林順蘭於
      收受現金2 千元後，乃允諾投票支持寅○○。因認被告寅
      ○○涉犯農會法第47條之1 第1 項第2 款之對於有選舉權
      之人交付財物，而約其選舉權為一定行使罪嫌。
（三）高雄縣美濃鎮農會擬訂於90年2 月15日舉行第14屆會員代
      表選舉，預定選出農會代表61名，被告辰○○係該次農會
      選舉東門里代表候選人，林黃秀梅則係東門里之里民暨高
      雄縣美濃鎮農會會員，而具有上開選舉之選舉權。詎辰○○為求能順利當選，乃基於對有選舉權之人交付財物，而
      許以為一定行使之犯意，於90年2 月15日選舉前之某日，
      在高雄縣美濃鎮○○里路上，交付林黃秀梅2 千元，以每
      票代價2 千元之買票方式，而約定選舉權人林黃秀梅於該
      次農會代表選舉投票與辰○○，林黃秀梅於收受現金2 千
      元後，乃允諾投票支持辰○○。因認被告辰○○此部分行
      為涉犯農會法第47條之1 第1 項第2 款之對於有選舉權之
      人交付財物，而約其選舉權為一定行使罪嫌。
二、按犯罪事實，應依證據認定之，無證據不得認定其犯罪事實
    ；又不能證明被告犯罪者，應諭知無罪之判決，刑事訴訟法
    第154 條第2 項、第301 條第1 項分別定有明文。又刑事訴
    訟法上所謂認定犯罪事實之證據，係指足以認定被告確有犯
    罪行為之積極證據而言，該項證據自須適合於被告犯罪事實
    之認定，始得採為斷罪資料。如未能發現相當證據，或證據
    不足以證明，自不能以推測或擬制之方法，以為裁判之基礎
    。又刑事訴訟上證明之資料，無論其為直接或間接證據，均
    須達於通常一般之人均不致有所懷疑，而得確信其為真實之
    程度，始得據為有罪之認定，若其關於被告是否犯罪之證明
    未能達此程度，而有合理性懷疑之存在，致使無從形成有罪
    之確信，根據「罪證有疑，利於被告」之證據法則，即不得
    遽為不利被告之認定，此分別有最高法院29年度上字第3105
    號、40年臺上字第86號、76年臺上字第4986號判例可資參照
    。次按，刑事審判基於憲法正當法律程序原則，對於犯罪事
    實之認定，採證據裁判及自白任意性等原則。刑事訴訟法據
    以規定嚴格證明法則，必須具證據能力之證據，經合法調查
    ，使法院形成該等證據已足證明被告犯罪之確信心證，始能
    判決被告有罪（司法院大法官釋字第582 號解釋理由書參照
    ）。又檢察官對於起訴之犯罪事實，應負提出證據及說服之
    實質舉證責任。倘其所提出之證據，不足為被告有罪之積極
    證明，或其指出證明之方法，無從說服法院以形成被告有罪
    之心證，基於無罪推定之原則，自應為被告無罪判決之諭知
    （最高法院92年臺上字第128 號判例參照）。
三、公訴意旨認被告辛○○、戊○○、丑○○、丙○○、己○○
    、丁○○、甲○○、癸○○、子○○、寅○○、辰○○等11
    人（下稱辛○○等11人）涉犯前開違反農會法之犯行，無非
    係以：
  (一)被告辛○○、戊○○、丑○○、丙○○、己○○、丁○○、
    甲○○、癸○○、子○○寅○○、辰○○等11人於本次美濃
    鎮農會代表及理監事選舉係同屬庚○○陣營，且為對於農會
    代表當選人進行固票，確有由陳文林負責通知會員前往庚○○宅旁之煙樓進行模擬投票等事實。
  (二)被告辛○○等11人係屬庚○○陣營之事實，核與查扣之美濃
    鎮農會第14屆會員代表登記名冊上記載主要負責人、各區負
    責人、聯絡人，並僅記載該陣營參選人聯絡電話之情形相符
    ，此有查扣之數份登記名冊可稽。又庚○○陣營新當選之第
    14屆農會會員代表於農會理、監事選舉前之90年2 月25日、
    26日，曾聚集於庚○○家旁之煙樓（起訴書證據並所犯法條
    欄一、(二)誤載為庚○○家）進行模擬投票，由庚○○競選總
    部分配指定各代表投票對象之事實，亦據陳文林、黃德祥、
    林鍾財妹及被告庚○○、辛○○、戊○○、丁○○、辰○○
    等人於偵查中分別供證述在卷，並有配票名單數紙附卷足憑
    。
  (三)庚○○陣營理、監事當選人每人分攤40萬元賄選費用之事實
    ，業據黃德祥於司法警察調查及檢察官訊問時供承明確，參
    佐庚○○於90年2 月16日12時許與黃德祥在電話中之交談內
    容，應可認定該陣營理、監事當選人每人確均有分攤40萬元
    賄選費用。
  (四)張卓欽與卯○○於農會會員代表選舉前3 天即90年2 月12日
    上午10時許至臺灣土地銀行美濃分行提領鉅額現金800 萬元
    之事實，為張卓欽及卯○○於司法警察調查及檢察官訊問時
    所不否認。
  (五)高雄縣美濃鎮農會第14屆選舉期間，經法務部調查局高雄縣
    調查站對於案外人庚○○住宅即該陣營競選總部之（07）00
    00000 號電話實施監聽結果，由陳文林與乙○○於90年2 月
    16日12時許、庚○○與乙○○之母李美彌於90年2 月12日21
    時許、庚○○與黃德祥於90年2 月16日12時許、案外人鍾慶
    祥與案外人蕭仁逢於90年2 月12日約21時許、乙○○與張卓
    欽於90年2 月15日10時許、被告乙○○與張卓欽於90年2 月
    15日10時許、庚○○與己○○於90年2 月16日12時許、案外
    人申○○與庚○○於90年2 月26日上午11時許之電話監聽譯
    文，顯示在會員代表選前該陣營進行買票，及該陣營一再提
    及龐大競選費用之收支及理、監事分攤費用，再參諸前揭理
    由，可見設於庚○○住宅之競選總部顯係主持、操控該陣營
    所支持之農會會員代表候選人於該次選舉大規模賄選買票事
    宜。
  (六)張卓欽及乙○○、卯○○等人曾於理、監事選舉前對於羅兆
    宏陣營之會員代表當選人進行賄選之犯罪事實，業據證人即
    羅兆宏陣營當選之會員代表黃福有於檢察官訊問時、未○○
    於司法警察調查及檢察官訊問中、巳○○於司法警察詢問及
    檢察官訊問時證述在卷，衡諸張卓欽與乙○○於司法警察調
    查及檢察官訊問時均不否認曾至黃福有、未○○及巳○○家
    中拜訪，而黃福有、未○○及巳○○與被告等人雖屬不同參
    選陣營，但並無仇隙，應不致於無端設詞攀誣；且由理、監
    事選舉投票結果顯示，羅兆宏陣營之會員代表大多數投給庚○○陣營之參選人，若非庚○○陣營私下進行賄選授受利益
    事宜，羅兆宏陣營之代表豈有陣前倒戈而投票予庚○○陣營
    候選人之理？是以被告辛○○等11人於理、監事選舉前，對
    於羅兆宏陣營新當選之會員代表確曾謀議並分擔進行賄選之
    事實，亦堪認定。
  (七)法務部調查局90年3 月28日陸(三)字第90132967號有關被告
    辛○○、戊○○、丙○○、丁○○、甲○○、癸○○等人測
    謊之鑑定通知書，資為論據。
四、訊據被告辛○○等11人均堅決否認有何公訴人所指之前開賄
    選犯行。被告辛○○辯稱：伊任職總幹事多年以來，對美濃
    農會貢獻良多，並無利益可圖，亦無賄選之必要與動機，本
    案並無證據證明其有任何賄選之事實等語。被告戊○○辯稱
    ：張卓欽主動為伊登記為監事候選人，並要求伊出資40萬元
    ，伊並未同意出資參與本案賄選，實際上亦未出資等語。被
    告丑○○、丙○○均辯稱：彼等係個人參選，未與其他人搭
    配，亦未參與本案犯行等語。被告己○○辯稱：伊係個人參
    選，本案並無任何證據證明其有賄選犯行，其亦無任何賄選
    之行為等語。被告丁○○辯稱：並無任何人曾對其提出分擔
    競選經費之事，而其實際上也沒亦未分擔任何競選經費，並
    無任何證據認定有賄選等語。被告甲○○辯稱：其未經過會
    員代表選舉，而係直接登記參選理事，因其與姪兒乙○○理
    念相同，因被告乙○○希望其能參選理事，其才直接登記參
    選理事，並未為任何賄選犯行等語。被告癸○○辯稱：其並
    未登記參選會員代表，其係自發性直接登記參選理事，並無
    派系，因其比較認同被告辛○○之行事作風，才加入該陣營
    ，並未賄選等語。被告子○○辯稱：其並未登記參選會員代
    表，是直接登記參選理事，其並未分攤競選經費，而有任何
    賄選犯行等語；辰○○辯稱：伊有去參加農曆初八左右之乙○○陣營的聚會，但未收到一萬元紅包，90年2 月25、26日
    伊有去庚○○家聚會，並與庚○○等人進行農會理監事選舉
    之假投票，但並無賄選買票之行為等語；寅○○辯稱：伊不
    認識林順蘭，亦未向林順蘭賄選買票等語。
五、經查：
  (一)壬○○為協助被告庚○○競選高雄縣美濃鎮農會第14屆監事
    ，為求順利當選，乃與申○○共同基於對有選舉權之人交付
    財物，而許以為一定行使之概括犯意聯絡，以每票代價2000
    元之買票方式，而約定選舉權人投票予壬○○，並由庚○○
    競選陣營內負責操盤之午○○，於選前3 日即90年2 月12日
    交付買票賄款24萬元予申○○後，壬○○及申○○即於選前
    之2 月12日至14日內，分別前往有選舉權之農會會員住處行
    賄買票，壬○○因而順利當選，惟此僅足以證明被告庚○○
    、午○○及壬○○、申○○等人確有賄選之犯意聯絡，而由
    壬○○、申○○交付財物予有選舉權人，約定其選舉權為一
    定之行使，而進行賄選之事實，尚難推認被告辛○○等11人
    對於被告庚○○、午○○及壬○○、申○○上開違反農會法
    之犯行，有何犯意聯絡及行為分擔。
  (二)再被告辛○○等11人與庚○○、午○○、乙○○等人於本件
    農會代表及理監事選舉中屬於同一陣營之事實，雖為被告辛○○、戊○○、丑○○、丙○○、己○○、丁○○、甲○○
    、癸○○、子○○等人所不爭執，核與扣案之美濃鎮農會第
    14屆會員代表登記名冊上記載主要負責人、各區負責人、聯
    絡人，並僅記載該陣營參選人聯絡電話之情形相符，又庚○○陣營新當選之第14屆農會會員代表於農會理、監事選舉前
    之90年2 月25日、26日，曾聚集於庚○○家旁之煙樓進行模
    擬投票，並由被告庚○○競選總部分配指定各代表投票對象
    等事實亦經本院認定於前，然被告辛○○等11人與被告庚○○等人於本件選舉中係同一陣營，以及庚○○陣營新當選之
    高雄縣美濃鎮農會第14屆會員代表於農會理、監事選舉前之
    90年2 月25日、26日曾聚集於被告庚○○家旁之煙樓進行模
    擬投票，並由被告庚○○競選總部分配指定各代表投票對象
    等情固屬事實，惟本件農會理監事選舉採取結盟換票及配票
    之情形非無可能，已如前述，尚難以此逕予推認被告辛○○
    等11人必然有聯盟於農會代表及農會理監事選舉中共同賄選
    之犯罪。
  (三)關於案外人黃德祥供詞部分：案外人黃德祥於調查局人員詢
    問時供稱：「於農會會員代表選舉登記後，庚○○即向我表
    示要擔任農會理事必須分攤40萬元之競選經費，我因沒有錢
    ，所以向庚○○表示我不要擔任理事，安排候補理事即可。
    於會員代表選舉後，因我們搭配之競選團體獲得全勝，原先
    只安排5 席理事，我必須補上理事名單內，所以劉冉來向我
    太太黃鍾招娣表示只需30萬元就可以安排我擔任理事，但是
    我太太拒絕，因此我才會打電話給庚○○，告訴庚○○我太
    太反對我拿錢出來選理事，庚○○說上屆參選理、監事需分
    攤600 萬元，14屆分攤之金額較13屆少，要我接受，但我因
    沒有錢，且太太反對，所以沒有分攤擔任理事之競選經費」
    等語，案外人黃德祥之上開供詞充其量僅足資證明被告庚○○曾於高雄縣美濃鎮農會第14屆會員代表選舉登記後，向案
    外人黃德祥陳稱如欲擔任農會理事，應分攤40萬元之競選經
    費，至於庚○○向案外人黃德祥陳稱擔任理事，所應分攤之
    40萬元，究係供聯合競選活動之文宣、廣告等費用之支出，
    或係供庚○○統籌規劃賄選事宜，再交予該陣營之高雄縣美
    濃鎮第14屆農會會員代表候選人或候選人之樁腳，向所屬選
    區內有投票權之120 位農會會員行賄買票，抑或預備日後向
    高雄縣美濃鎮第14屆農會當選之會員代表行賄買票之用，均
    無從據以論斷。況且，案外人黃德祥於調查局人員詢問時及
    檢察官訊問時，始終堅稱伊自始即因並無資力，不願分擔該
    經費，嗣於選舉之後，劉冉來向其妻陳稱僅須30萬元，即可
    安排案外人黃德祥擔任理事，亦不願分擔等語，自難據以認
    定案外人黃德祥有參與分攤公訴人所指之40萬元賄選費用等
    情。
  (四)張卓欽與卯○○於農會會員代表選舉前3 天即2 月12日約10
    時許至臺灣土地銀行美濃分行提領8 百萬元之事實，雖為張
    卓欽、卯○○所不否認，惟並無證據證明張卓欽及被告卯○○提領之8 百萬元，確係供庚○○陣營之農會代表候選人或
    理、監事候選人賄選之用，且與被告辛○○等9 人有關，故
    張卓欽、卯○○上開供述亦難據以認定被告辛○○等11人涉
    犯前開之犯行。
  (五)卷附案外人陳文林與被告乙○○於90年2 月16日12時許之電
    話監聽譯文雖記載：「陳：我想跟你結個帳，帳要交還給你
    ，另外代表集合的事你要關心一下，代表們要抓好。你何時
    要集合他們？朱：25日、26日兩天都要集合。陳：你的錢要
    剩餘一些，要剩餘二百。朱：這個在電話中不要講」云云，
    惟高雄縣美濃鎮農會乃於90年2 月15日進行第14屆會員代表
    選舉，而被告陳文林與被告乙○○以前揭電話交談時間，乃
    於選舉完畢之翌日即90年2 月16日12時許，縱令案外人陳文
    林於上開電話中所稱之200 元確係200 萬元之代稱，酌以案
    外人陳文林係稱要被告乙○○剩餘200 元（或200 萬元）云
    云，亦應與公訴人指訴由張卓欽於90年1 月31日，交付每位
    會員代表候選人1 萬元賄款，或由庚○○陣營競選總部發放
    各24萬元予該陣營代表候選人或候選人之樁腳，並責由每一
    代表候選人或樁腳於90年2 月12日至14日，以每票2 千元，
    各自向所屬選區內有投票權之120 位農會會員進行賄選買票
    之金額不相符合，難認上開電話中所稱之200 （萬）元，與
    高雄縣美濃鎮農會第14屆農會會員代表或理、監事之選舉有
    關，更遑論與被告辛○○等9 人有任何關聯，自難僅憑案外
    人陳文林與被告乙○○間之上開電話監聽譯文，而為不利被
    告辛○○等9 人之認定。另被告庚○○與案外人黃德祥於90
    年2 月16日12時許之電話監聽譯文，被告庚○○亦自承係其
    與案外人黃德祥間之交談對話。內容雖記載「．．．這個40
    之前的繳了，這次共花了1 千6 、7 百萬元，一個人負擔了
    6 百多萬元，你們這些隨後繳的1 百多萬元要留給以後當選
    的一些花費還不夠用．．．」等語，然亦無從據以判斷被告
    庚○○於上開電話中所稱花費1 千6 、7 百萬元及一人負擔
    6 百餘萬元確用於賄選，參諸屬於庚○○陣營之高雄縣美濃
    鎮農會第14屆農會會員代表候選人共計48人，有卷附美濃鎮
    農會第14屆代表登記名冊1 份在卷足據，若庚○○陣營之農
    會會員代表候選人確有由庚○○競選總部統籌規劃該次選舉
    之賄選事宜，且證人庚○○於電話中所提之1 千6 、7 百萬
    元，確為共同賄選之費用，並由庚○○陣營之每位農會會員
    代表候選人平均分攤，庚○○陣營之每位農會會員代表候選
    人至多僅須負擔35萬餘元，又縱令僅有該陣營登記參選農會
    理事及監事之人負擔，以該陣營登記參選理事者9 名，登記
    參選監事3 名，每一理事或監事，至多亦僅須負擔141 萬餘
    元，亦無一人須負擔6 百餘萬元之可能，是被告庚○○於上
    開電話中所稱一人負擔6 百餘萬元，是否確指聯合競選所需
    花費或集資統籌賄選之費用，亦有可疑，況觀諸被告庚○○
    與案外人黃德祥間之前開電話監聽譯文，並記載「你們這些
    隨後繳的1 百多萬元要留給以後當選的一些花費還不夠用．
    ．．」等語，此等款項應係指案外人黃德祥等人隨後繳納之
    款項，乃用以支付日後當選所需之費用，益徵被告庚○○與
    案外人黃德祥前揭電話監聽譯文中所載之1 千6 、7 百萬元
    及6 百多萬元，未必為統籌賄選之款項。從而，尚難僅憑前
    開電話監聽譯文之內容，即認案外人黃德祥應有負擔40萬元
    賄選經費，進行推論被告辛○○等11人涉犯前開之共同賄選
    犯行，亦難憑此即認庚○○陣營登記參選理、監事之人均有
    分攤40萬元之賄選經費，且被告辛○○等11人對於庚○○陣
    營登記參選理、監事之人之對有選舉權人賄選行為，應有犯
    意聯絡及行為分擔，而涉有前開公訴人所指之犯行。另被告
    庚○○與被告乙○○之母李美彌於90年2 月12日9 時許、案
    外人鍾慶祥與案外人蕭仁逢於90年2 月12日21時許、被告乙○○與張卓欽於90年2 月15日10時許、被告乙○○與張卓欽
    於90年2 月15日10時許、申○○與被告庚○○於90年2 月26
    日11時許之電話對話內容，均無證據證明與被告辛○○等11
    人涉犯農會法賄選犯行有任何關聯性，自不能僅憑上開電話
    監聽譯文之內容，遽認庚○○陣營之所有會員代表候選人及
    登記參與理、監事之人均有共同為賄選情事，更進而推論被
    告辛○○等11人亦當然有參與本件公訴人所指之賄選犯行。
  (六)再證人未○○固證述被告乙○○、張卓欽及卯○○一起到其
    兄蕭新祥住處，被告乙○○、張卓欽2 人當面拜託未○○在
    改選中投給張卓欽1 票，並致贈2 萬元現金等情；證人巳○○證述被告乙○○、張卓欽2 人當面拜託巳○○在改選中投
    給張卓欽1 票，並由被告卯○○交付巳○○2 萬元，惟遭巳
    ○○拒絕一節，雖均經本院認定屬實。惟未○○、巳○○等
    人均未言及被告辛○○等人是否共同參與該等投票行賄犯行
    ，並無證據足資證明被告辛○○等11人與被告乙○○、卯○○、黃卓欽等人，就此部分農會理監事選舉之賄選行為，有
    何犯意聯絡及行為分擔，自不得逕為不利於被告辛○○等11
    人之認定。
  (七)證人林順蘭於調查員詢問時固陳稱：「（調查員問：你是否
    為美濃鎮農會正式會員，於本屆農會選舉有無投票的行為？
    ）答：我確是美濃農會正式會員，於90年2 月15日有前往投
    票」、「（調查員問：本屆美濃農會會員代表改選前，有無
    代表候選人向你買票？）答：美濃鎮農會改選東門里代表候
    選人寅○○於90年2 月15日投票日前1 天下午到我家找我，
    交給我2,000 元現金，並要求我於翌日投票支持他（指寅○○），我既收了錢當然於翌日投票給他」等語在卷，惟證人
    林順蘭於原審91年1 月14日審理時改稱：伊是因在調查中訊
    問太久，且他們說要說有才可以回家，伊不得已才說的，寅
    ○○確實沒有向伊買票等語（見原審卷一第203 頁）。惟林
    順蘭係16年1 月2 日生（見原審卷一第199 頁），其接受調
    查員上開詢問時，已年逾74歲，精神體力均已老邁，是否因
    不耐久訊或認知記憶有誤而有與事實不符之陳述，乃非無可
    能。此部分寅○○被訴賄選犯行，除林順蘭之警詢證言外，
    既無其他證人或證據可資為憑，自難僅以林順蘭一人前後不
    一致之證述，即認定被告寅○○有此犯罪事實。
  (八)證人林黃秀梅於90年3 月21日司法警察調查時證稱：「（調
    查員問：．．．那你是收到誰的錢？）答：收錢，收了我又
    沒辦法拿」、「（調查員問：誰拿給你的？老實講，自己這
    樣製造麻煩？）答：人家拿來我又沒跟他收」、「（調查員
    問：現在是在問你，是誰拿去給你？簡單問一問就好了，不
    要浪費時間，不要下次再被調去問，找麻煩的，就簡單講一
    講，我就問你誰去買票而已。我沒有問你其他的，誰去買票
    呀？誰呀？）答：那我就老實講是辰○○，那我也沒跟他拿
    啦」、「（調查員問：辰○○有拿去給妳，拿多少？3 千元
    ？）答：沒有」、「（調查員問：一、兩千元？）答：拿兩
    千元」、「（調查員問：他拿兩千元給你，叫妳投給他？就
    這樣？）我又不識字」、「（調查員問：那他是什麼時候拿
    去給妳的？）答：我不記得了」、「（調查員問：是投票前
    嗎？）答：我沒有記」、「（調查員問：是前數天或是前1
    天？前1 日或是前2 、3 天？大約就可以了，那是上個月的
    事情，說大約那天就可以了，2 月15日投票，是前1 天抑或
    是前2 、3 天，不要怕，我大約寫？）答：好像前2 、3 天
    吧」、「調查員問：前兩、三天。那是白天還是晚上？）答
    ：忘了」、「（調查員問：一票2 仟元，是2 張1 仟元？）
    答：是啦」、「（調查員問：這樣就好哇。那他是去妳家拿
    給妳，或是在路上踫到拿給妳？）答：在路上看到我」、「
    （調查員問：在路上看到妳，就拿2 千元給妳？我就問這樣
    就好了，這些人我們都會調他來問，到時候我們會問他，去
    跟誰買，因為這次美濃選舉太亂。是2 月15前幾天喔？）答
    ：哪一天我就不記得了」．．．「（調查員問：妳跟辰○○
    有沒有什麼關係？）答：我們沒有什麼關係」、「（調查員
    問：沒有什麼關係，也沒有恩怨？）答：沒有」等語，固有
    原審勘驗錄音帶之譯文可按（見原審卷六第164 、180-184
    頁）。惟林黃秀梅於同次警詢係先稱：「（調查員問：有人
    去跟妳買票，妳沒有跟他收錢？）答：我沒有收到半毛錢」
    、「（調查員問：那就奇怪了，那妳怎麼不去跟那些候選人
    要？）答：要去那裡要？」、「（調查員問：貳仟元也可以
    買菜？）答：我沒有那麼不要臉，這樣的事情，我做不到。
    以前各種選舉，我很少拿人家東西」等語，有同一勘驗錄音
    帶譯文可稽，其於同一次警詢之陳述，前後已有重大歧異，
    且林黃秀梅於同日檢察官偵訊時亦已陳稱：伊沒有拿到錢，
    ，沒有人跟伊買票等語明確（見原審卷三第269 頁），林楊
    秀梅於原審審理中並稱伊不認識辰○○（見原審卷一第203
    頁）。證人林黃秀梅上開警詢時指述被告辰○○向其行賄買
    票一節，是否屬實，即非無疑。自難僅以其前後反覆之證言
    ，逕認被告辰○○有此犯行。
  (九)至被告辛○○、戊○○、丁○○、丙○○、甲○○、癸○○
    等人，經法務部調查局測謊結果，雖認：(1)被告乙○○稱：
    其未買票、張卓欽、辛○○未出錢買票，經測試呈情緒波動
    之反應，研判有說謊；(2)被告辛○○稱：乙○○未買票、戊○○未買票，經測試呈情緒波動之反應，研判有說謊；(3)被
    告戊○○稱：其未買票，經測謊呈情緒波動之反應，研判有
    說謊；(4)被告丁○○稱：參選理事其未買票、選會員代表其
    未收到錢，經測試呈情緒波動之反應，研判有說謊；(5)被告
    丙○○稱：乙○○未買票、其未買票、選會員代表其未收到
    錢，經測試呈情緒波動之反應，研判有說謊；(6)被告甲○○
    、癸○○稱：乙○○未買票、其未買票，經測試呈情緒波動
    之反應，研判有說謊，雖有上開測謊鑑定通知書1 紙在卷足
    據。然查被告乙○○、辛○○、戊○○、丁○○、丙○○、
    甲○○、癸○○等人就有無參與買票乙節，經測試雖呈情緒
    波動之反應，研判有說謊，然按測謊鑑定僅係依一般人在說
    謊時，產生遲疑、緊張、恐懼、不安等心理波動現象，利用
    測謊儀器將受測者之上開情緒波動反應情形加以紀錄，用以
    判別受測者所供述之真實性，是其鑑驗之結果，有時亦易因
    受測人之生理、心理因素而受影響，故該鑑驗結果固可為審
    判之參考，但非可為判斷之唯一證據（最高法院87年度台上
    字第3339號判決參照）。本件綜據前揭事證之論述及說明，
    並無積極證據足認被告辛○○等11人於何時、何地，由其本
    人或與何人基於犯意聯絡，推由何人向有何項選舉權之人，
    行求、期約或交付財物，而約其選舉權為一定之行使，自不
    得僅憑前開測謊鑑定之結果，遽認被告辛○○等11人涉犯公
    訴人所指之前開犯行。
  (十)綜上所述，經本院審酌卷存之相關證據，並無法證明被告辛○○等11人有何公訴意旨所指違反農會法第47條之1 第1項
    第2 款之犯行。茲因公訴人對於起訴之犯罪事實既應負提出
    證據及說服之實質舉證責任，本件公訴意旨所指被告辛○○
    等11人犯上開犯罪，所憑之證據尚無從說服本院達於通常一
    般之人均不致有所懷疑，而得確信其為真實之程度，即難據
    以為被告辛○○等11人不利認定，自屬不能證明被告等犯罪
    。原判決以被告寅○○、辰○○犯農會法第47條第1 項第2
    款之罪，予以論罪科刑，尚非正確，寅○○、辰○○2 人上
    訴否認犯罪，為有理由，檢察官上訴指摘原判決對被告辰○○、寅○○量刑過輕則無理由，從而，此部分應由本院予以
    撤銷改判，並為無罪之諭知。另檢察官上訴認被告辛○○、
    戊○○、丑○○、丙○○、己○○、丁○○、甲○○、癸○○、子○○等九人應為判決有罪，為無理由，此部分上訴應
    予駁回。
據上論斷，應依刑事訴訟法第368 條、第369 條第1 項、第364
條、第299 條第1 項前段、第301 條第1 項、農會法第47條之1
第1 項第2 款，刑法第2 條第1 項前段、第11條前段、（修正前
）第28條，（修正前）第41條第1 項前段，廢止前罰金罰鍰提高
標準條例第2 條，中華民國九十六年罪犯減刑條例第2 條第1項
第3 款、第7 條、第9 條，判決如本主文。
本案經檢察官郭振昌到庭執行職務。
中　　華　　民　　國　　96　　年　　8 　　月　　23　　日
                  刑事第八庭    審判長法  官   李炫德
                                      法  官   陳志銘
                                      法  官   蔡國卿
以上正本證明與原本無異。
不得上訴。
中　　華　　民　　國　　96　　年　　8 　　月　　23　　日
　　　　　　　　　　　　　　　　　　　書記官   楊茱宜
附錄本案論罪科刑適用之法條：
農會法第47條之1
農會之選舉有左列行為之一者，處3 年以下有期徒刑，得併科3
萬元以下罰金：
一、有選舉權之人，要求、期約或收受財物或其他不正利益，而
    許以不行使其選舉權或為一定之行使者。
二、對於有選舉權之人，行求、期約或交付財物或其他不正利益
    ，而約其不行使選舉權或為一定之行使者。
三、對於候選人行求、期約或交付財物或其他不正利益，而約其
    放棄競選或為一定之競選活動者。
四、候選人要求、期約或收受財物或其他不正利益，而許以放棄
    競選或為一定之競選活動者。
